最高法院刑事判決　　　　　　九十六年度台上字第六六０九號
上　訴　人　甲○○
　　　　　　　　　　（
選任辯護人　王朝揚律師
上列上訴人因擄人勒贖等罪案件，不服臺灣高等法院臺南分院中
華民國九十六年九月五日第二審判決（九十六年度上訴字第七八
０號，起訴案號：臺灣臺南地方法院檢察署九十五年度偵字第六
六九五號），提起上訴，本院判決如下：
    主  文
原判決關於甲○○部分撤銷，發回臺灣高等法院臺南分院。
　　理  由
本件原判決撤銷第一審關於上訴人甲○○之科刑判決，改判仍論
處上訴人共同未經許可，持有可發射子彈具有殺傷力之改造手槍
罪刑（處有期徒刑五年六月，併科罰金新臺幣十萬元），又共同
意圖勒贖而擄人罪刑（處有期徒刑十年八月）；固非無見。
惟查：一、原判決事實認定上訴人先於民國九十五年三月間某日
向不詳姓名之人取得具有殺傷力之改造手槍兩支後，與潘信發（
經判刑確定）決議意圖勒贖而擄被害人戴清俊，由上訴人提供機
票，槍、彈及一張ＳＩＭ卡予潘信發作為擄人、取贖之用，潘信
發邀集邱烘柏、孫健明（二人均經刑確定）參與。嗣潘信發、邱
烘柏、孫健明（下稱潘信發等三人）於同年三月中旬至戴清俊住
處附近瞭解其平日生活作息、使用之交通工具等情況，於同年三
月二十七日由邱烘柏向不知情之王建彬借用箱型車，潘信發等三
人再持螺絲起子竊取周瑞福之號碼二六一一—ＪＹ號自用小貨車
車牌二面懸掛於箱型車後，於翌日（二十八日），趁戴清俊欲開
車上班時，持改造手槍兩支將之押入車內，再由潘信發以甲○○
提供之ＳＩＭ卡向戴清俊之妻戴林月秀勒贖新臺幣（下同）三千
萬元，邱烘柏、孫健明則將戴清俊載往臺南市○○路某處空屋拘
禁。同日下午，潘信發由甲○○提供機票飛往澳門再轉至大陸，
繼續向戴林月秀勒贖，經討價還價後同意贖金為七百萬元，戴林
月秀乃將贖金匯入潘信發指定之人頭帳戶後，邱烘柏、孫健明經
潘信發通知後，將戴清俊釋放等情（原判決正本第一頁至第四頁
）。即原判決事實係認定上訴人先持有改造手槍兩支後，另行起
意與潘信發決議擄人勒贖，而由上訴人提供該改造手槍兩支，潘
信發等三人即持以擄人勒贖，因認上訴人所為係犯未經許可持有
改造手槍罪與擄人勒贖罪，所犯二罪，犯意各別，罪名不同，應
分論併罰（原判決正本第二十一頁至第二十二頁）。是依原判決
事實之認定，上訴人係於「九十五年三月間某日」先持有本件改
造手槍兩支，嗣與潘信發決議擄人勒贖後，再由潘信發等三人自
同年三月中旬起至戴清俊住處附近瞭解其平日作息；而原判決於
理由欄乙、二、(二)、1.以證人潘信發於第一審審理時證稱：「我
在九十五年三月份前往甲○○店裡處理糾紛時，就有看到甲○○
有二把槍」等語；孫健明證稱：「潘信發邀其處理甲○○糾紛時
，有在甲○○店裡見甲○○打開一個黑色袋子的拉鍊，而看到那
把槍（指扣案之改造手槍）」等語；邱烘柏於原審證稱：「曾在
甲○○店內看到一把黑色槍枝（指扣案之改造手槍）」等語，因
認上訴人係於「九十五年三月中旬某日起」，於擄人勒贖前即自
不詳姓名之人取得改造手槍兩支（原判決正本第八頁至第九頁、
第十頁）。上開理由論述倘屬無訛，則上訴人既係於「九十五年
三月中旬某日起」始取得本件改造手槍兩支，再依原判決所認定
之事實，潘信發等三人亦於同年三月中旬起，即在戴清俊住處附
近瞭解其平日作息，已在上訴人與潘信發決議擄人勒贖之後，是
原判決就上訴人係在決議擄人勒贖之前，抑決議之後取得本件改
造手槍兩支，其事實之記載與理由說明似有矛盾。又觀諸上開潘
信發等三人之供述，其等並未供述係於九十五年三月間何日前往
幫上訴人處理糾紛，而看到上訴人在店內持有本件改造手槍兩支
，如何據以認定上訴人係在決議擄人勒贖前為處理糾紛而持有本
件改造手槍兩支，原判決未說明其認定之理由，且原判決於理由
欄乙、二、(三)、1.採用證人潘信發於第一審審理時之證述：「當
時與甲○○約定，由甲○○負責找人（被勒贖人）找槍械（鐵仔
）及電話卡、機票，我負責找二個不知情的人來……」等語（原
判決正本第十三頁）；似又認上訴人係與潘信發謀議擄人勒贖後
，始負責「找槍枝」以供本件作案之用。實情如何？究上訴人係
在決議本件擄人勒贖之前因其他原因而取得槍支，抑決議之後，
為實行本件犯罪而取得本件改造手槍兩支？此攸關上訴人應負之
罪責，原審未深入究明，遽行判決，自有違誤。二、違禁物，不
問屬於犯人與否沒收之，刑法第三十八條第一項第一款、第二項
定有明文。而應沒收之違禁物不以經扣押者為限，其非因滅失而
不存在者，縱未經扣押，仍應諭知沒收。原判決事實認定上訴人
持有改造手槍兩支，嗣由潘信發等三人持以強押戴清俊予以拘禁
，嗣孫健明將其中一支銀色之改造手槍及子彈丟棄於二層行溪內
，另一支黑色改造手槍則經查扣等情，而於理由欄乙、六內說明
：「扣案如附表（指原判決附表）編號一至三所示改造手槍（指
扣案之黑色改造手槍）……為違禁物，應依刑法第三十八條第一
項第一款規定，不問屬於被告與否，併予宣告沒收」（原判決正
本第二十三頁），對於未扣案之另把改造手槍未宣告沒收，亦未
說明不予沒收之理由，自非適法。綜上，應認原判決關於上訴人
部分有撤銷發回之原因。原判決其他有裁判上一罪關係部分，基
於審判不可分原則，應一併發回。
據上論結，應依刑事訴訟法第三百九十七條、第四百零一條，判
決如主文。
中　　華　　民　　國　九十六　年　 十一 　月  二十九  日
                      最高法院刑事第十一庭
                          審判長法官  林　永　茂
                                法官  蘇　振　堂
                                法官  蕭　仰　歸
                                法官  何　菁　莪
                                法官  黃　梅　月
      本件正本證明與原本無異
                                      書  記  官
中　　華　　民　　國　九十六　年　 十二　 月　　五　　日
                                                    Ｍ
